【裁判字號】    99,台上,2938
【裁判日期】    990513
【裁判案由】    違反毒品危害防制條例
【裁判全文】
最高法院刑事判決            九十九年度台上字第二九三八號
上  訴  人  台灣高等法院檢察署檢察官
上  訴  人
即  被  告  甲○○
選任辯護人  葉春生律師
上列上訴人等因被告違反毒品危害防制條例案件，不服台灣高等
法院中華民國九十七年六月十一日第二審判決（九十七年度上訴
字第一四七七號，起訴案號：台灣板橋地方法院檢察署九十六年
度偵字第四一二二號），提起上訴，本院判決如下：
    主  文
原判決撤銷，發回台灣高等法院。
    理  由
本件原判決撤銷第一審論處上訴人即被告甲○○販賣第一級毒品
未遂罪刑之判決，改判論被告以意圖販賣而持有第一級毒品罪，
累犯，處有期徒刑陸年，並為相關從刑之諭知。固非無見。
惟查：(一)、客觀上為認定事實與適用法律基礎之證據，雖已調查
而其內容尚未明瞭者，即與未經調查無異，如遽行判決，仍屬應
於審判期日調查之證據而未予調查之違法。又按毒品危害防制條
例第四條第一項及第二項之販賣第一級、第二級毒品罪，不以販
入之後復行賣出為要件；祇須以營利為目的，販入或賣出，有一
於此，即已成立。而同條例第五條第一項及第二項之意圖販賣而
持有第一級、第二級毒品罪，係指基於販賣以外之其他原因而持
有，嗣始起意售賣者而言。因此行為人持有第一級、第二級毒品
，苟以主觀上營利售賣之意圖而販入，其雖未及賣出，仍應論以
販賣第一級、第二級毒品罪既遂罪責。若非以營利售賣意圖而販
入，或因其他原因而持有第一級、第二級毒品，嗣始起意圖利售
賣，並著手於販賣行為未及賣出，即應成立販賣第一級、第二級
毒品未遂罪責；如尚未著手於賣出行為，則成立意圖販賣而持有
第一級或第二級毒品罪責。卷查證人廖為吉於第一審審理中證稱
：0000000000號行動電話是伊在使用，民國九十六年二月二十二
日二十二時許，伊在台北縣樹林市○○路為警查獲海洛因，一共
有三位警員開車載伊回警局，途中有人打上開電話給伊，第一通
未接通，第二通才接通，是被告打給伊，是談海洛因的事情，因
為在伊被警方查獲前就已經跟被告約好要跟他買新台幣（下同）
一千元海洛因，也有講好時間、地點。當時警方問伊是誰打電話
，伊就說是朋友打來說海洛因的事情，警方就開車調頭到樹林去
作查緝的動作，伊帶警察開車到台北縣樹林市○○路一段公園附
近的地點，打電話給被告問他到了沒，後來警方怎麼抓到被告，
伊不清楚等語（見第一審卷第六十五至七十一頁）；證人即警員
孫振益、王學文、哈遠德於第一審並就查獲廖為吉、被告，及在
被告身上扣得海洛因一包（淨重０．一二公克）、門號00000000
00號行動電話手機（含SIM 卡一張）經過之情形證述甚詳。而被
告所使用門號0000000000號與廖為吉所使用之門號0000000000號
行動電話，確於九十六年二月二日二十二時前有密集聯絡，且於
廖為吉當日二十二時被警查獲後，至當日二十三時二十九分間，
仍有多通電話聯絡一節，亦有台灣大哥大股份有限公司所提供00
00000000號行動電話門號申請人及雙向通聯紀錄在卷（見偵查卷
第八十九頁背面）。被告於警詢並承認被警查扣之海洛因是要賣
給廖為吉等情（見同上卷第二十一頁）。證人廖為吉上揭所供，
果係可採，則其於被警查獲之前，已與被告談妥購買上揭價額之
海洛因，並約定交付時間、地點，縱被告未及交付海洛因並收款
，是否得謂為尚未手於販賣罪構成要件之行為，而不能論以販
賣未遂罪？原審就上揭重要事實未予調查釐清，遽以被告與廖為
吉二人間，並未有實際交易行為，被告尚未著手販賣毒品，逕論
以意圖販賣而持有第一級毒品罪，自有調查未盡及理由不備之違
法。(二)、依偵查卷所附刑事案件呈報單及廖為吉警詢筆錄所載，
廖為吉為警查獲之時間為九十六年二月三日零時十五分（見偵查
卷第六、八頁）；而原判決犯罪事實認定為同年二月二日二十二
時許（見原判決第一頁），不相一致，事實究竟如何？攸關證人
廖為吉所供是否與事實相符，原審未一併釐清究明，亦有調查未
盡之違法。檢察官及被告上訴意旨分別執以指摘，尚非全無理由
，應認原判決有撤銷發回更審之原因。
據上論結，應依刑事訴訟法第三百九十七條、第四百零一條，判
決如主文。
中    華    民    國  九十九  年    五    月   十三   日
                      最高法院刑事第九庭
                          審判長法官  邵  燕  玲
                                法官  李  伯  道
                                法官  孫  增  同
                                法官  李  英  勇
                                法官  施  俊  堯
本件正本證明與原本無異
                                      書  記  官
中    華    民    國  九十九  年    五    月   十七   日
                                                      V

司法院資訊處製作；財團法人民間司法改革基金會備份。
